臺灣高雄地方法院刑事判決　　　　　　 100年度易字第1048號
公　訴　人　臺灣高雄地方法院檢察署檢察官
被　　　告　黃勝源
上列被告因贓物案件，經檢察官提起公訴（99年度偵字第33509
號），本院判決如下：
    主  文
黃勝源無罪。
    理  由
一、公訴意旨略以：被告黃勝源係址設高雄縣鳥松鄉（現已改制
    為高雄市鳥松區，下同）神農路780 號「勝源中古商行」之
    負責人，其明知車牌號碼OVR －317 號重型機車1 部（為陳
    育瑛所有，於民國99年4 月29日前某日，在高雄市○○○路
    與博愛路交岔路口某清粥小菜店旁騎樓下遭竊）係來路不明
    之贓物，竟不違背其本意，且基於故買贓物之不確定故意，
    於99年2  月上旬某日，在上開商行，以新臺幣（下同）500
    元至600 元不等之價格，向真實年籍姓名不詳之成年人買受
    ，並於同年2 月底3 月初某日，以1,500 元之價格出售予不
    知情之至品生物科技有限公司（下稱至品公司）申報出口，
    嗣陳育瑛於99年4 月29日發現該車遭竊，報警處理，始循線
    查獲上情。因認被告涉有刑法第349 條第2 項之故買贓物罪
    嫌云云。
二、按犯罪事實應依證據認定之，無證據不得認定犯罪事實，刑
    事訴訟法第154 條第2 項定有明文。又刑事訴訟上證明之資
    料，無論其為直接或間接證據，均須達於通常一般之人均不
    致有所懷疑，而得確信其為真實之程度，始得據為有罪之認
    定，若關於被告是否犯罪之證明未能達此程度，而有合理懷
    疑之存在，致使無從形成有罪之確信，根據「罪證有疑，利
    於被告」之證據法則，即不得遽為不利被告之認定。又按刑
    事訴訟法第161 條第1 項規定：檢察官就被告犯罪事實，應
    負舉證責任，並指出證明之方法。因此，檢察官對於起訴之
    犯罪事實，應負提出證據及說服之實質舉證責任。倘其所提
    出之證據，不足為被告有罪之積極證明，或其指出證明之方
    法，無從說服法院以形成被告有罪之心證，基於無罪推定之
    原則，自應為被告無罪判決之諭知。最高法院76年台上字第
    4986號、最高法院92年台上字第128 號判例意旨可資參照。
    次按故買贓物之罪，必須行為人確知所故買者係贓物，否則
    對是否為贓物無此認識，即無由成立犯罪。又按刑法第349
    條關於贓物罪之規定，係針對行為人故意收受、搬運、寄藏
    、故買或牙保贓物，而在事後助成他人財產犯罪目的之惡性
    予以處罰，並非藉此課一般人民以協助追贓之責。從而故買
    贓物之罪責成立與否，實取決於能否積極證明行為人於收受
    該物時，對於物之不明來源具有認識，並出於犯罪之故意予
    以收受，致使原所有權人難以追及或回復，而非以被告無法
    提供出賣者之真實姓名年籍以供查證案情為斷。苟未可證明
    被告自始有此犯意，縱然該物確為被告所購入，均無從推斷
    被告於持有該物之初，主觀上即具有贓物之不法認識。
三、公訴意旨認被告黃勝源涉犯故買贓物罪嫌，無非以被告於警
    詢、偵訊中之供述，證人即被害人陳育瑛、證人陳羿瑑、翁
    慈妗之證述及卷附中華電信股份有限公司數據通信分公司99
    年7 月7 日數府五字第0990000690號函及所附之公路監理加
    值服務網99年1 月1 日至99年7 月6 日查詢記錄、中華電信
    股份有限公司數據通信分公司99年7月23日數府五字第09900
    00744 號函及所附之公路監理加值服務網查詢記錄、車牌號
    碼OVR －317 號之查詢資料、舊機動車輛機車整車、機車引
    擎輸出查證申請表、引擎號碼照片、第三櫃廢棄機動車裝櫃
    驗車順序、至品公司99年6 月1 日出具之傳真說明各1 份等
    ，為其論據。
四、訊據被告固坦承有以500 元價格向真實姓名年籍不詳之成年
    人購入上開機車，並以1,500 元之價格出售予至品公司申報
    出口乙情，惟堅決否認故買贓物犯行，辯稱：購入時不知係
    被偷的贓車等語，經查：
 (一) 上開機車為被害人陳育瑛所有，於97年底某日騎乘上班途
      中故障，停放在高雄市○○○路與博愛路交岔路口某清粥
      小菜店旁騎樓，98年4 月29日發現失竊，於99年5 月底報
      警，經查詢車籍資料為至品公司整車出口，始循線查獲被
      告等情，業據證人即被害人陳育瑛證述在卷（警卷第7-8
      頁；100年度易字第1048號卷〈下稱本院易字卷〉第25-26
      頁），復有車牌號碼OVR －317 號之查詢資料、99年4 月
      19日00000000號舊機動車輛機車整車、機車引擎輸出查證
      申請表、OVR-317 車號之引擎號碼照片、至品公司第三櫃
      廢棄機動車裝櫃驗車順序、黃勝源之名片影本、至品公司
      2010年6 月1 日出具之傳真說明在卷可稽（警卷第13-18
      頁），是上開機車為被害人所失竊之贓物，而為被告購入
      並轉售至品公司出口乙節固堪認定。
 (二) 依證人陳羿瑑於審理中證稱：上開1998年1 月出廠三葉牌
      82C.C.機車之中古車行情，除了收去拆零件之外，應該沒
      有什麼殘值，因為這是二行程的機車現在都已經要淘汰，
      而99年間若係在可以使用之狀態，行情大概2 、3,000 元
      而已，如果已經不能騎乘，就報廢，報廢的話，環保署有
      補助1,800 元等語（本院易字卷第22頁）；證人即被害人
      陳育瑛於本院審理中證述：當時上開機車價值大概有3,0
      00元，有一點故障，停在該地4 、5 個月都沒有去騎乘等
      語（本院易字卷第26頁、第27頁），可認被告購入上開機
      車當時為故障之中古車，復置於戶外未加使用數月，收受
      當時確實可能外觀破舊、車況不佳，被告辯稱以500 元價
      格收購該廢棄機車，與市場行情相當等語，未違常情，應
      堪採信。另被告若知悉所取得係贓物，依其從事機車環保
      資源回收、中古零件買賣工作，大可直接將贓車解體，又
      何須轉售至品公司出口，留存姓名資料名片，徒增遭查獲
      之風險，是被告辯稱購入時不知係被偷的贓車乙節，尚非
      全然不可採信。
 (三) 被告於警詢、偵訊中供述：係於99年2 月間向真實姓名年
      籍不詳之成年人購入，當時確有用電腦查詢後，發現沒問
      題才買等語，於本院審理時改稱：買賣當天就是99年3 月
      20 日 ，第一天就查了，後復稱忘記了等語（警卷第2 頁
      、偵卷第35頁、本院易字卷第30、32頁），其對於購入時
      間供述非一而難確認，惟依卷內資料，被告先後於99 年3
      月20日起至99年6 月30日止多次以7087之識別碼進入公路
      監理加值服務網查詢車牌號碼OVR －317 號重型機車，並
      於99年6 月30日委請證人陳羿瑑代為查詢乙情，除據證人
      陳羿瑑證述明確（本院易字卷第20頁），並有公路監理加
      值服務網查詢記錄在卷可考（警卷第21頁），是可認被告
      首度查詢上開機車之時間為99年3 月20日。而依被告於99
      年11月11日提供之車牌號碼OVR －317 號重型機車監理站
      查詢列印資料所示（偵卷第20頁），迄至99年6  月28 日
      該牌照狀態仍屬「移入」，此經證人陳羿瑑證稱：牌照狀
      態顯示「移入」，即正常、尚在使用，如果失竊，一般會
      顯示「失竊登記中」、「失竊註銷」等語，可徵被告於收
      受上開機車進行查證時，皆未警示為失竊。而被害人直至
      99年6 月29日方經保安警察第三總隊第二大隊偵查組製作
      筆錄完成報案手續，有調查筆錄可憑（警卷第7 頁），則
      被告於收受當時，尚難憑公路監理加值服務網系統與警政
      署網頁資料查詢知悉上開機車已經失竊，自難認被告於收
      受當時知悉其屬贓物。縱如被告於警、偵中供述其乃於99
      年2 月間收受上開機車，卻未於該日即上網查詢是否為失
      竊贓車，然依該機車為出廠逾12年之舊車，車身外觀破舊
      ，引擎故障，尚難以被告未盡查詢之注意義務而認被告知
      悉上開機車為失竊贓物。
 (四) 綜上所述，被告固有買受贓車之事實，惟依卷內所存事證
      ，並無證據證明被告明知為贓物，卻仍買受之主觀犯意，
      檢察官所指事證，不能使本院形成被告有罪之確信，復查
      無其他積極證據足資證明被告確有前開犯行，揆諸前揭法
      條及判例意旨，自應對被告為有利之認定，不能證明被告
      犯罪，爰為無罪之諭知。
據上論斷，應依刑事訴訟法第301 條第1 項，判決如主文。
本案經檢察官謝長夏到庭執行職務
中    華    民    國   100    年    10    月    4     日
                  刑事第十六庭  法  官  施柏宏
                                法  官  林柏壽
                                法  官  陳美芳
以上正本證明與原本無異。
檢察官如不服本判決應於收受送達後10日內向本院提出上訴書狀
，並應敘述具體理由；如未敘述上訴理由者，應於上訴期間屆滿
後20日內向本院補提理由書（均須按他造當事人之人數附繕本）
「切勿逕送上級法院」。
被告不得上訴。
中    華    民    國   100    年    10    月    4     日
                                書記官  蔡靜雯